臺灣高等法院民事裁定　　　　　　　　　96年度抗字第1813號
抗　告　人　甲○○
上列抗告人與相對人台北富邦商業銀行股份有限公司等間扣押命
令聲明異議事件，抗告人對於中華民國96年10月11日臺灣臺北地
方法院96年度執字第33413號所為裁定提起抗告，本院裁定如下
：
    主  文
抗告駁回。
抗告程序費用由抗告人負擔。
    理  由
一、抗告人於原法院聲明異議意旨略以：96年度執字第33413號
    清償債務強制執行事件所扣押之第三人中央健康保險局北區
    （下稱健保局）對抗告人健保補助款之債權，係維持抗告人
    及其共同生活親屬生活所必需，予以扣押，將造成診所運作
    困難，並使抗告人無法維持最基本生計，已違強制執行法第
    122條規定，該當同法第12條規定，應依同法第13條撤銷或
    更正原處分等語。原法院以；系爭扣押之第三人健保局對抗
    告人健保補助款，非抗告人之薪資，不受3分之1上限之限制
    。另抗告人於96年10月9日原審調查程序中，自承健保每天
    看早、中、晚三診，患者每天約30至50人不等，掛號費100
    元，又藥費在200元以內，病人自付20元，超過200元自付40
    元，則抗告人看診每月現金收入已近10萬元，加上抗告人另
    領有之固定薪資每年7萬8千元，應足以維持抗告人最基本生
    活所需，因而抗告人之聲明異議等語。
二、抗告意旨雖以：漢明中醫診所係由抗告人自行開設，屬獨資
    商號，診所收入及開銷皆由抗告人負責，抗告人醫療行為之
    收入及向健保局所聲請系爭健保補助款，性質上係勞務所得
    ，屬薪津債權，應有3分之1上限之限制。另診所收入每況愈
    下，以漢明所診93年度及94年度之損益表為例，抗告人經營
    診所收入扣除成本及費用後，所剩無幾，甚至處於虧損狀態
    ，抗告人每年固領有7萬8千元之固定薪資，惟此收入來自診
    所，而診所為抗告人所獨資開設，診所支出亦多由抗告人負
    擔，是抗告人所領之固定薪資亦為「左手進，右手出」之狀
    態，不能將之認作「收入」，況抗告人已背負龐大之貸款及
    卡債，抗告人以上開固定薪資支付貸款及卡債已所剩無幾，
    甚至以債養債方式度日。再者，原審謂抗告人看診每月現金
    收入近10萬元，惟此為診所收入，非抗告人個人之收入，仍
    須用以支付診所開支，然上開10萬元尚不足以支付診所每月
    房租、員工薪資、藥品費、通訊費、水電瓦斯費等之基本開
    銷。本件扣押抗告人對第三人健保局之健保補助款，實係維
    持抗告人及其共同生活親屬家計及生活之重要來源，若予以
    扣押，將造成診所運作困難，亦將使抗告人無法維持其最基
    本之生計。原裁定未察抗告人上述之情形，僅以抗告人每月
    有10萬元現金收入為由，駁回抗告人聲明異議之聲請，顯有
    不當，求為廢棄原裁定云云。
三、按債務人對於第三人之債權，係維持債務人及其共同生活之
    親屬生活所必需者，不得為強制執行，此觀強制執行法第12
    2條規定自明。查遭扣押之系爭健保局健保補助款，係健保
    就漢明中醫診所醫療費用所為之補助，屬於診所醫療收入，
    縱漢明診所係抗告人所開設之獨資商號，診所之醫療收入與
    抗告人之薪資仍不可等同論之，是抗告人抗辯系爭健保補助
    款係抗告人之薪資，應受3分之1上限之限制，已不可採。次
    查抗告人所檢附之損益表為93年度及94年度之資料，尚不能
    以此證明現今漢明診所是否仍為虧損之狀況，況依抗告人所
    檢附之損益表顯示，該診所94年度已有盈餘，抗告人未據提
    出任何證據證明即指稱診所之經營已有虧損，亦難採信。抗
    告人復謂其負擔龐大之貸款及卡債云云，然其貸款及卡債之
    實際金額究係為何，其並未提出證據證明，且貸款及卡債非
    優先債權，自不能先予扣除。原審認定抗告人看診每月有現
    金10萬元收入，該10萬元僅為原審法院概括之估算，該診所
    究收入多少，是否確不能維持抗告人及其共同生活之親屬最
    低生活所必需？是原法院駁回抗告人對上開扣押命令異議之
    聲明，於法洵無不合。抗告意旨指摘原裁定不當，求予廢棄
    ，非有理由。
四、據上論結，本件抗告為無理由，爰裁定如主文。
中　　華　　民　　國　　96　　年　　11　　月　　30　　日
                    民事第十四庭
                        審判長法　官  張  蘭
  　　　　　　　　　　　      法　官  鄭純惠
                              法  官  袁靜文
正本係照原本作成。
不得抗告。
中　　華　　民　　國　　96　　年　　12　　月　　3 　　日
　　　　　　　　　　　　　　　書記官  明祖星
